臺灣新竹地方法院刑事判決　　　　　　　　　　　　　　九十一年度訴字第八五號
　　公　訴　人　臺灣新竹地方法院檢察署檢察官
　　被　　　告　甲○○
　　指定辯護人　本院公設辯護人林建和
右列被告因傷害致死案件，經檢察官提起公訴（九十年度偵字第七二九七號），本院
判決如左：
        主  文
甲○○傷害人之身體因而致人於死，累犯，處有期徒刑柒年壹月。
        事  實
一、甲○○前因違反麻醉藥品管理條例等案件，經法院判刑並更定執行刑為有期徒刑
    九月十五日確定，於民國八十六年四月十五日縮刑期滿執行完畢。仍不知警惕，
    其與姑丈范勝東及范勝東之友人廖貴榮（范勝東、廖貴榮均經檢察官另為不起訴
    處分）於九十年十二月二日深夜先至彭愛雅所經營位於新竹縣竹東鎮○○路○段
    三一五號二樓之「海彎餐飲音樂城」喝酒唱歌，稍後即翌日凌晨零時三十分許，
    黃德富、李增金兄弟及友人乙○○亦相偕前往「海彎餐飲音樂城」唱歌喝酒。嗣
    於九十年十二月三日凌晨三時許「海彎餐飲音樂城」打烊時間將至，店內僅剩甲
    ○○等三人及黃德富等三人兩桌客人，且甲○○與其他五人均已呈輕重不等之醉
    態（惟甲○○尚未至心神喪失或精神耗弱狀態），黃德富等三人先行起身走向店
    門口欲離去時，經彭愛雅請其在店內幫忙之乾女兒林宜蓉至門口處向黃德富等人
    收費，然黃德富等三人因所攜帶現金不足支付，遂由李增金返回附近住處拿錢，
    而留下黃德富及乙○○在該處等候，斯時范勝東及廖貴榮因看不慣黃德富等人喝
    酒卻未即時付錢之行徑，范勝東遂在吧台位子上對著黃德富揚言：「年輕人喝酒
    為何不付錢？這種小錢：：：」等語，廖貴榮亦在旁與之附和，黃德富聞言非常
    不悅，便以三字經回罵范勝東及廖貴榮，並作勢要毆打范勝東，坐在一旁之甲○
    ○見狀即起身上前作勢欲毆打黃德富，惟經范勝東勸阻始未出手。旋甲○○行至
    店門口外玄關處（樓梯上二樓處）接聽范勝東之子范乃仁所打來之行動電話，黃
    德富亦隨之走出至玄關處，並對甲○○指指點點衝上前作勢毆打，甲○○遂以右
    手出手抵擋並往旁閃，黃德富因此不慎由二樓沿樓梯摔落至一樓地上，甲○○下
    樓察看黃德富傷勢時，黃德富仍口出三字經相罵，甲○○竟因此強烈不悅，在客
    觀上能預見以其身高一百七十九公分、體重一百餘公斤之高壯身材用腳踹踢人之
    胸、腹部等身體要害部位會導致死亡結果之危險，主觀上雖無戕害黃德富性命之
    意圖，猶基於傷害之犯意，用腳踹踢躺在地上之黃德富之胸、腹部等身體各處數
    下，乙○○見狀呼喊，黃德富亦基於傷害之故意，動手毆打乙○○，致乙○○受
    有頭臉部數處擦破傷、瘀血及血腫之傷害（乙○○部分經撤回告訴，不另為不受
    理之諭知，詳後述），幸經范勝東及彭愛雅出言制止，甲○○始未再繼續逞凶，
    范勝東並請彭愛雅打一一九電話叫救護車前來，將黃德富送至行政院衛生署竹東
    榮民醫院救治，惟黃德富仍因腹內出血及胰臟及下腔靜脈撕裂傷、腹部鈍力性損
    傷延至同日上午七時二十分許，不治死亡，甲○○等三人則分別由應召前來之范
    乃仁及范乃仁之友人呂汶君載送離去返回范勝東住處。
二、案經新竹縣警察局竹東分局報請臺灣新竹地方法院檢察署檢察官相驗後自動檢舉
    偵查起訴。
      理  由
一、訊據被告甲○○對於前揭在「海彎餐飲音樂城」店內因被害人先與范勝東、廖貴
    榮起口角而與被害人有所摩擦，復在二樓玄關處接聽電話時與被害人起爭執，被
    害人因其舉手阻擋即由二樓沿樓梯摔落至一樓地上，其下至一樓後即以腳踹踢被
    害人黃德富胸、腹部數下之事實坦承不諱，經核與證人彭愛雅、范勝東、廖貴榮
    所述相符（見九十年度相字第七二一號卷【下稱第七二一號卷】第六十九至七十
    頁、九十年度偵字第七二九七號卷【下稱第七二九七號卷】第三十一至三十四頁
    、第五十三至五十四頁、第五十六頁），並有被告0000000000號行動
    電話通聯記錄一份在卷可憑（見第七二九七號卷第二十一頁），雖檢察官指被告
    早在二樓玄關處即出手毆打被害人而使被害人自二樓沿樓梯摔落至一樓且被告對
    此亦坦承不諱，然被告於偵查中至本院審理時均未坦承其在二樓玄關處即出手毆
    打被害人而使被害人自二樓沿樓梯摔落至一樓，是檢察官認為被告就此坦承不諱
    尚有未洽，況證人乙○○於警訊中雖表示：「我們三人當在二樓海彎餐飲音樂城
    喝酒唱歌，但我不知為何隔壁之乙名男子（姓名不詳）就直接過來打黃德富，是
    為何事我也不知道，只知該男子就一直打黃德富，黃德富被打時李增金就先跑掉
    ，當時只有我和黃德富及該店員三位女生在現場，而我當時在現場時勸該男子不
    要打不要打，但是該男子反而也把我打傷，黃德富就被該男子從二樓打至一樓將
    黃德富打傷至頭破血流後就逃逸」等語（見九十年度相字第七二一號卷【下稱第
    七二一號卷】第五至六頁），惟此除為被告所否認外，被告在二樓店內並未毆打
    被害人一節，亦經證人彭愛雅、范勝東、廖貴榮證述，業如前述，且證人乙○○
    於被告與被害人在玄關處起爭執時係去上廁所而並未隨被告與被害人下樓等情，
    經證人林宜蓉證稱：「：：他們邊吵邊走下樓，我沒注意他們吵什麼，和死者同
    行的那名女子去上廁所，沒和他們一起走下去」（見第七二一號卷第三十七頁）
    ，及證人彭愛雅證稱：「（問：和死者同行的女子呢？）他們下去時我去洗廁所
    ，發現她在廁所內，我等她出來才去洗」（見第七二一號卷第四十頁），以及證
    人廖貴榮證稱：「：：我們坐在吧台時，死者在門口等那個矮矮的小姐【即證人
    乙○○】上廁所，范勝東就說『年輕人沒錢跟人家來喝什麼酒』，對方就在那邊
    說一些五四三的，剛好是甲○○電話響，他就走出去玄關接電話，死者也走出去
    ，接著聽到砰砰碰碰聲，我和范勝東才走出去，就看到死者已躺在地上，甲○○
    也在樓下，那個矮矮的女的在我們下去後才跑出來，去扶那個死者，我們也有過
    去看。」（見第七二一號卷第六十頁），且證人乙○○經本院傳訊到庭證稱：「
    （問：有無看到被害人是如何從二樓玄關處到一樓地面？），沒有看到，我看到
    的時候，被害人與被告已經在一樓。（問：被告所說被害人是自己從二樓跌到一
    樓，是否與當時情形相符？）有。（問：被告與被害人是如何到一樓？）對呀，
    他們就是這樣下去的，我有看到，被告是拉被害人下到一樓。（問：依你所述與
    被告所述被害人是從二樓跌到一樓，究竟何者為是？）被告所說比較對」（見本
    院九十一年七月五日訊問筆錄第七至八頁），是證人乙○○之證述本身即有矛盾
    且與事實並不相符，難以此認定被告在二樓玄關處即出手毆打被害人而使被害人
    自二樓沿樓梯摔落至一樓。而被害人係因腹部鈍力損傷導致胰臟及下腔靜脈撕裂
    傷、腹內出血而於九十年十二月三日上午七時二十分不治死亡等情，並據臺灣新
    竹地方法院檢察署檢察官督同法醫師相驗及經法務部法醫研究所法醫石台平解剖
    無訛，此有勘驗筆錄、相驗屍體證明書、驗斷書、解剖照片及解剖報告在卷足稽
    （分別見第七二一號卷第三十四頁、第九十八頁、第一００至一三０頁、本案卷
  內），而被告自承身高一百七十九公分、體重一百餘公斤，其以腳踹踢被害人腹
    部之事實，業如前述，本件被害人死亡之結果與被告之傷害行為間，具有因果關
    係。按人體之胸、腹部有重要之器官，以腳用力踹踢，當有傷及血管及臟器而導
    致出血，且人在飲酒後更足以加速出血量，此為一般人客觀上所能預見，亦應為
    被告客觀上所能預見，是被告對於被害人因其傷害可能死亡之結果客觀上可預見
    甚明，且依被告當時尚能接聽電話，對於被害人之出言相罵仍覺氣憤等情以觀，
    足認被告行為時對於外界事務之知覺理會判斷作用，及自由決定意思能力，與一
    般人並無差異，難認已達心神喪失或精神號弱狀態。綜上所述，本件被告傷害致
    死犯行已經證明，應依法論科。
二、核被告所為係犯刑法第二百七十七條第二項前段之傷害致死罪。其前因違反麻醉
    藥品管理條例等案件，經法院判刑並更定執行刑為有期徒刑九月十五日確定，於
    八十六年四月十五日縮刑期滿執行完畢，有臺灣高等法院被告全國前案紀錄表一
    份附卷可稽，其於五年內再犯本件有期徒刑以上之罪，為累犯，應依刑法第四十
    七條之規定加重其刑。至被告之辯護人為被告辯護稱其係在犯罪未被發覺前自首
等語，然查：被告固於九十年十二月三日上午十一時至新竹縣警察局竹北分局報
    案稱於新竹縣竹東鎮○○路與一名男子發生糾紛，致該男子受傷送醫不治死亡，
    有新竹縣警察局竹北分局受理各類案件紀錄表附卷為憑（見第七二一號卷第三十
    二頁），惟被告於竹北分局刑事組接受詢問時供稱沒有動手毆打被害人，有偵訊
    （調查）筆錄一份為憑（見第七二一號卷第三十二頁），且在檢察官相驗時仍避
    重就輕稱僅舉手擋被害人，被害人即跌下樓梯，全然未提及其以腳踹踢被害人之
    傷害行為，直至遭檢察官列為被告後始供承其以腳踹踢被害人之傷害行為，有訊
    問筆錄二份可參（見第七二一號卷第四十至四十二頁、第五十九至六十頁），是
    被告並非在偵查機關未發覺其犯嫌前自白犯行，顯與自首之規定不符，附此敘明
    。爰審酌被告素行不佳，與被害人並不相識，僅因酒後言語上與被害人起衝突即
    犯下本件，造成被害人喪失寶貴生命，被害人之家庭破碎，所生損害重大難以回
    復，惟犯後坦承犯行，態度良好，且已與被害人家屬達成和解，有和解書一份可
    稽（見第七二九七號卷第四十三至四十五頁），其亦深有悔意等一切情狀，量處
    如主文所示之刑，以資懲儆。
三、另檢察官所指被告毆打證人乙○○成傷亦涉犯傷害罪部分，屬告訴乃論之罪，業
    經證人即告訴人乙○○當庭撤回其傷害之告訴（見本院九十一年八月九日審理筆
    錄第三頁），惟此部分因檢察官認與前揭論罪科刑之傷害致死犯行有連續犯之裁
    判上一罪關係，爰不另為不受理之諭知。
四、據上論斷，應依刑事訴訟法第二百九十九條第一項前段，刑法第二百七十七條第
    二項前段、第四十七條，判決如主文。
本案經檢察官劉邦繡到庭執行職務。
中      華      民      國    九十一    年      八      月    二十三    日
                              臺灣新竹地方法院刑事第二庭
                                      法    官  黃美盈
如不服本判決，應於判決送達後十日內向本院提出上訴狀（應附繕本），上訴於臺灣
高等法院。
右正本證明與原本無異。
                                      書 記 官  吳尚文
中      華      民      國    九十一    年      八      月    二十三    日
附錄本案論罪科刑法條全文：
刑法第二百七十七條第一項、第二項前段：
傷害人之身體健康者，處三年以下有期徒刑、拘役或一千元以下罰金。
犯前項之罪因而致人於死者，處無期徒刑或七年以上有期徒刑。
